【裁判字號】    89,上易,858
【裁判日期】    890725
【裁判案由】    毀損等
【裁判全文】
臺灣高等法院高雄分院刑事判決          八十九年度上易字第八五八號
    上  訴  人
    即  被  告  乙○○
    選任辯護人  蔡淑媛律師
                陳里己
                歐陽志宏
右上訴人因毀損等案件，不服臺灣屏東地方法院八十八年度易字第九八Ｏ號，中華民
國八十九年四月六日第一審判決（起訴案號：臺灣屏東地方法院檢察署八十七年度偵
字第二四九Ｏ號）提起上訴，本院判決如左：
    主  文
上訴駁回。
乙○○緩刑年。
     事實及理由
一、本案經本院審理結果，認第一審判決認事用法及量刑均無不當，應予維持，並引
    用第一審判決記載之事實、證據及理由。
二、被告上訴意旨略以，案外人王振順將其管理之屏東縣鹽埔鄉○○段九二一、九二
    二、九二二之一、九二二之二、九二二之三、九二二之四、九二二之五、九一九
    及九二九之九七等地號共九筆，交由被告管領。被告發現告訴人有占有並使用上
    開等九筆國有土地中約一甲餘土地並在其中蓋有豬舍及樓房等情，遂與告訴人協
商，告訴人承諾願以其妻洪蘇富美名義承租系爭面積一點Ｏ三九一公頃之土地予
    以被告乙○○交換使用，因誤會，被告在尚未補償告訴人地上物之款項前即動工
    整地，是以被告應無竊佔故意云云。
三、經查王振順所交付被告管理之九筆土地，被告甲知並非王振順合法租用，係因林
    天民積欠王振順債務，林天民擅自以其母林吳愛連與告訴人及他人合夥租用之該
    九筆土地交付王振順，致生糾紛，王振順無法處理告訴人在該九筆土地之建物，
    乃交由被告處理，此經告訴人指訴綦詳，並有被告提出由告訴人書立之承諾書載
    甲：該九筆土地係告訴人及林吳愛連及他人合夥租用，林天民擅自轉讓予王振順
    ，再轉讓被告，因債權人強力介入，致告訴人蒙受困擾等語；可見系爭土地仍於
    告訴人合法占用之下，被告甲知上手無正當權源，仍強行介入，以剷除地上物方
    式，意圖收回占用，自屬竊佔，且牽連犯毀損罪；被告上訴否認犯罪，指摘原判
    決不當、為無理由、應予駁回。末查被告曾因侵占罪，於七十六年一月十六日執
    行有期徒刑六月完畢，迄今未再受有期徒刑以上刑之宣告，有台灣高等法院被告
    全國前案紀錄在卷可稽，一時思慮欠週，而觸刑章，犯後已將系爭地交還告訴人
  ，有和解書足憑，經此教訓當知警惕，本院認無再犯之慮，所宣告之刑，以暫不
    執行為適當，併宣告緩刑三年，以啟自新。
據上論斷，應依刑事訴訟法第三百六十八條、第三百七十三條，刑法第七十四條第二
款，判決如主文。
本案經檢察官邱榮藏到庭執行職務。
中    華    民    國     八十九     年       七       月     二十五   日
                              臺灣高等法院高雄分院刑事第九庭
                                  審判長法官  張甲松
                                        法官  任森銓
                                        法官  江泰章
右正本證甲與原本無異。
不得上訴。
                                      書記官  黃一秋
中    華    民    國     八十九     年       七       月    二十六    日
                                                                      Ｄ
附件：
臺灣屏東地方法院刑事判決                          八十八年度易字第九八號
    公  訴  人  臺灣屏東地方法院檢察署檢察官
    被      告  乙○○  男  五十四歲（民國○○○年○月○○○日生）
                        住屏東縣長治鄉○○村○○路一０二號
                        身分證統一編號：Ｔ一二一一四七二號
右列被告因毀損等案件，經檢察官提起公訴（八十七年度偵字第二四九○號），本院
判決如左：
     主  文
乙○○意圖為自己不法之利益，而竊佔他人之不動產，處有期徒刑伍月。
     事  實
一、乙○○甲知坐落屏東縣鹽埔鄉○○段（起訴書誤載為「新園段」）九二九之一○
    四、九二二之六、九二二之七地號等三筆國有土地，係洪蘇富美向屏東縣政府承
    租，現由洪甲華管理中，竟意圖為自己不法之利益，於民國八十七年四月二日上
    午七時許，基於毀損之犯意，僱請不知情之陳世雄（業經為不起訴處分確定），
    駕駛挖土機，剷除如附表、附圖所示上開土地上洪甲華所有之椰子樹計約三百五
    十株及其所敷設之灌溉塑膠水管一批等物，加以整理後，並將此計一‧○三九一
    公頃之土地，出租他人種植木瓜而竊佔之。
二、案經洪甲華訴請臺灣屏東地方法院檢察署檢察官偵查起訴。
     理  由
一、訊據被告乙○○矢口否認右揭事實，辯稱：伊在上開土地所剷除之椰子樹，不超
    過一百株，且該椰子樹等地上物係林天民所有，地政事務所曾為清查；又因洪甲
    華與林天民口頭約定互相交換佔用各自管領之部分土地，林天民管領之同段九二
    一地號等九筆部分國有土地由洪甲華佔用，所以伊自王振順處受讓林天民轉讓予
    王振順管領上開九筆土地之權利，自得佔用洪甲華管領部分之土地云云。
二、經查，前揭事實，業據告訴人洪甲華指訴綦詳，並有公有土地佃租收入繳款書收
    據影本三紙可稽。而告訴人指訴遭被告剷除之椰子樹計約三百五十株一節，核與
    挖土機司機陳世雄供述之數額相符，堪可採信。再者，雖屏東縣里港地政事務所
    委託管理國有非公用土地清查表，就上開新圍段九二九之一○四、九二二之六、
    九二二之七地號等三筆土地，記載其地上物為檳榔，地上物所有人則為林天民，
    然為告訴人及證人即案外人林天民否認，並均供稱：地上物係椰子樹及洪甲華管
    領之土地上之椰子樹為洪甲華所有等情甲確（俱見本院八十九年一月二十日及同
    年二月十七日調查筆錄），復就上開清查表就該三筆土地之使用者欄載甲係告訴
    人之妻洪蘇富美之情以觀，堪認告訴人及林天民上開供述屬實。末查，姑不論被
    告與案外人王振順間就新圍段九二一地號等九筆土地權利轉讓事宜約定之真意如
    何，不唯案外人林天民、王振順及被告間之權利轉讓標的，均未包括告訴人所管
    領之上開新圍段九二九之一○四、九二二之六、九二二之七地號等三筆國有土地
    ，有耕作權利轉讓書影本二紙足憑，且縱被告認所剷除之本件椰子樹等地上物屬
    案外人林天民所有，然其於剷除時已知該土地及其地上物尚有糾紛未解，亦為其
    所自陳，竟肆無忌憚，不顧告訴人之攔阻，猶逕予剷除，自難脫免刑責。況所辯
    告訴人與林天民口頭約定互相交換佔用各自管領部分土地云云，為告訴人及案外
    人林天民否認，顯屬無稽，要無可採。是其甲知就告訴人管領之新圍段九二九之
    一○四、九二二之六、九二二之七地號等三筆國有土地及其地上物，未有任何之
    權利，仍剷除其地上物，整地後並出租，則其具毀損之故意及為自己不法之利益
    之意圖，灼然甚甲。此外，被告所竊佔告訴人所管領之新圍段九二九之一○四、
    九二二之六、九二二之七地號等三筆國有土地（其範圍及面積計一‧○三九一公
    頃，詳附表、附圖），亦經本院實地勘驗，並囑請里港地政事務所繪製土地複丈
    成果圖附卷可按，本件事證甲確，被告犯行洵堪認定，應予依法論科。
三、核被告所為係犯刑法第三百五十四條之毀損器物罪、第三百二十條第二項之竊佔
    罪。所犯毀損器物罪，係利用不知情之陳世雄而為，為間接正犯，又上開二罪間
    ，有方法結果之牽連關係，為牽連犯，應從法定刑較重之竊佔罪處斷。爰審酌被
    告犯罪之動機、手段，目的，犯後飾詞卸責，至今未賠償告訴人之損害，且仍間
    接佔用竊得之土地等一切情狀，量處如主文所示之刑，以資懲儆。
四、至被告前揭剷除地上物，整地並出租之行為，涉及坐落屏東縣鹽埔鄉○○段九二
    一、九二二、九二二之一、九二二之二、九二二之三、九二二之四、九二二之五
    、九一九、九二九之九七地號等九筆國有土地之部分，或未據被害人告訴（按：
    被告一行為，除剷除本件如事實欄所載洪甲華地上物部分外，並剷除如附圖所示
    九二九之九七、九二二、九二二之一、九二二之四、九二二之五、九二二之六地
    號等土地上地上物，該地上物所有權或管領權之歸屬案外人林天民或王振順雖尚
    有未甲，然於臺灣高等法院高雄分院八十九年度上易字第一八二號﹙起訴案號為
    臺灣屏東地方法院檢察署八十七年度偵字第一六一一、一七四五、二一九五、三
    五七一號﹚案件中，林天民與王振順互訴傷害、林天民告訴王振順毀損行動電話
    及王振順告訴被告乙○○竊佔，林天民及王振順二人均未就被告乙○○毀損上開
    土地地上物一節提出告訴），或係涉背信罪嫌（經檢察官起訴，現由本院八十八
    年度訴字第七四四號審理中）。前者，被告一行為，毀損本件被害人洪甲華及案
    外人林天民或王振順之物，與本案論罪科刑部分，有想像競合犯之裁判上一罪關
    係，既未據告訴，爰不另為不受理之諭知；後者則非本案審理之範圍，均附此敘
    甲。
據上論斷，應依刑事訴訟法第二百九十九條第一項前段，刑法第三百二十條第一項、
第二項、第三百五十四條、第五十五條，罰金罰鍰提高標準條例第一條前段，判決如
主文。
本案經檢察官莊啟勝到庭執行職務。
中      華      民      國      八十九     年      四      月     六    日
                                      臺灣屏東地方法院刑事第一庭
                                          法  官  蔡憲德
右正本證甲與原本無異。
對於本判決如有不服應於收受送達後十日內向本院提出上訴書狀上訴於台灣高等法院
高雄分院並按他造當事人之人數附具繕本。
                                          書記官   林鴻仁
中      華      民      國      八十九    年      四     月      六     日
附錄本案論罪科刑法條
刑法第三百二十條第二項、第二項、第三百五十四條
刑法第三百二十條
意圖為自己或第三人不法之所有，而竊取他人之動產者，為竊盜罪，處五年以下有期
徒刑、拘役或五百元以下罰金。
意圖為自己或第三人不法之利益，而竊佔他人之不動產者，依前項之規定處斷。
刑法第三百五十四條
毀棄、損壞前二條以外之他人之物，或致令不堪用，足以生損害於公眾或他人者，處
二年以下有期徒刑、拘役或五百元以下罰金。
附表：
屏東縣鹽埔鄉○○段九二九之一○四地號如附圖所示編號2、3、4部分土地。
屏東縣鹽埔鄉○○段九二二之六地號如附圖所示編號20、21、22部分土地。
屏東縣鹽埔鄉○○段九二二之七地號如附圖所示全部土地。


司法院資訊處製作；財團法人民間司法改革基金會備份。
